---
title: "Apresentação final"
author: "Gabriel Alves Vieira"
date: "2/7/2021"
output: html_document
---

```{r setup, include=FALSE}
knitr::opts_chunk$set(echo = TRUE)
```

# Importando bibliotecas e obtendo dataframe inicial



```{r}
library(tidyverse)
library(readxl)
```

```{r}
dados = read_excel("../primates/Primates_codon_usage.xlsx")[,c(1, 3:4, 6:8)]
dados = rename(dados, codon_count = `Number of Codon Occurences`) #Taking only the columns we're interested in
```


Como teste estatístico, usaremos o **chi-square goodness of fit test**


# Testando se há diferença significativa (p < 0.05) para algum aa


```{r}
all_aa = dados %>%
group_by(Aminoacid, Codon) %>%
summarise(observed_values = sum(codon_count))

chi_results = data.frame()

for (aa in unique(all_aa$Aminoacid)) {
  
  subset = all_aa %>% filter(Aminoacid == aa)
  rows = nrow(subset)
  chi_sqr = chisq.test(subset$observed_values, p = rep(1/rows, rows))
  print(paste("Valor de p para aminoacido", aa, ":", chi_sqr$p.value))
  
  for (i in 1:rows) {
  chi_results = rbind(chi_results, c(
    subset$Aminoacid[i],
    subset$Codon[i],
    chi_sqr$observed[i],
    chi_sqr$expected[i],
    chi_sqr$residuals[i],
    chi_sqr$stdres[i],
    chi_sqr$p.value),
    deparse.level = 0)
  }
  
colnames(chi_results) =  c("Aminoacid", "Codon", "Observed", "Expected", "Residuals", "Stdres", "p-value" )

}
```

```{r}
all_aa = dados %>%
group_by(Aminoacid, Codon) %>%
summarise(observed_values = sum(codon_count))

chi_results = data.frame()

for (aa in unique(all_aa$Aminoacid)) {
  
  subset = all_aa %>% filter(Aminoacid == aa)
  rows = nrow(subset)
  chi_sqr = chisq.test(subset$observed_values, p = rep(1/rows, rows))
  print(paste("Valor de p para aminoacido", aa, ":", chi_sqr$p.value))
  chi_results = cbind(chi_results, subset$Aminoacid, subset$Codon, chi_sqr$observed)
}
```
