---
title: "Apresentação final"
author: "Gabriel Alves Vieira"
date: "2/7/2021"
output: html_document
---

```{r setup, include=FALSE}
knitr::opts_chunk$set(echo = TRUE)
```

# Importando bibliotecas e obtendo dataframe inicial



```{r}
library(tidyverse)
library(readxl)
```

```{r}
dados = read_excel("../primates/Primates_codon_usage.xlsx")[,c(1, 3:4, 6:8)]
dados = rename(dados, codon_count = `Number of Codon Occurences`) #Taking only the columns we're interested in
```


Como teste estatístico, usaremos o **chi-square goodness of fit test**


# Testando se há diferença significativa (p < 0.05) para algum aa


```{r}
all_aa = dados %>%
group_by(Aminoacid, Codon) %>%
summarise(observed_values = sum(codon_count))

chi_results = data.frame()

for (aa in unique(all_aa$Aminoacid)) {
  
  subset = all_aa %>% filter(Aminoacid == aa)
  rows = nrow(subset)
  chi_sqr = chisq.test(subset$observed_values, p = rep(1/rows, rows))
  print(paste("Valor de p para aminoacido", aa, ":", chi_sqr$p.value))
  
  for (i in 1:rows) {
  chi_results = rbind(chi_results, c(
    subset$Aminoacid[i],
    subset$Codon[i],
    chi_sqr$observed[i],
    chi_sqr$expected[i],
    chi_sqr$residuals[i],
    chi_sqr$stdres[i],
    chi_sqr$p.value),
    deparse.level = 0)
  }
  
colnames(chi_results) =  c("Aminoacid", "Codon", "Observed", "Expected", "Residuals", "Stdres", "p-value" )

}
```

```{r}
all_aa = dados %>%
group_by(Aminoacid, Codon) %>%
summarise(observed_values = sum(codon_count))

chi_results = data.frame()

for (aa in unique(all_aa$Aminoacid)) {
  subset = all_aa %>% filter(Aminoacid == aa)
  rows = nrow(subset)
  chi_sqr = chisq.test(subset$observed_values, p = rep(1/rows, rows))
  print(paste("Valor de p para aminoacido", aa, ":", chi_sqr$p.value))
  
  for (i in 1:rows) {
  chi_results = rbind(chi_results, c(
    subset$Aminoacid[i], 
    subset$Codon[i], 
    chi_sqr$observed[i],
    round(chi_sqr$expected[i], 2),
    round(chi_sqr$residuals[i], 2),
    round(chi_sqr$stdres[i], 2)
    ))
  }
  colnames(chi_results) = c("Aa", "Codon", "Observed", "Expected", "Residuals", "stdres")
}
```

# Calculando poder estatístico

```{r}
library(tidyverse)
library(pwr)

calcula_efeito = function (power) {
  resultado = pwr.chisq.test(w = NULL, N = 199, df = 1, sig.level = 0.05, power = power)
  return (data.frame(
    Power = power,
    Effect_size = resultado$w
  ))
}
  
efeitos = map_dfr(seq(0.5,0.95,0.05), calcula_efeito)

ggplot(efeitos) +
  aes(x = Effect_size, y = Power) +
  geom_line() +
  geom_point() +
  labs(title = "Curva de poder estatístico") +
  annotate("text", x = 0.24, y = 0.7, label = "sample = 199\ndf = 1\nsig.level = 0.05", size = 5) + #Annotate adiciona algum (qqr) texto no gráfico
  theme(plot.title = element_text(hjust = 0.5))
  #geom_hline(yintercept = 0.80, linetype = 'dashed', color = 'red') #Linha horizontal passando por onde o poder = 80%
```
```{r}
library(tidyverse)
library(pwr)

calcula_efeito = function (power) {
  resultado = pwr.chisq.test(w = NULL, N = 199, df = 3, sig.level = 0.05, power = power)
  return (data.frame(
    Power = power,
    Effect_size = resultado$w
  ))
}
  
efeitos = map_dfr(seq(0.5,0.95,0.05), calcula_efeito)

ggplot(efeitos) +
  aes(x = Effect_size, y = Power) +
  geom_line() +
  geom_point() +
  labs(title = "Curva de poder estatístico") +
  annotate("text", x = 0.24, y = 0.7, label = "sample = 199\ndf = 3\nsig.level = 0.05", size = 4) + #Annotate adiciona algum (qqr) texto no gráfico
  theme(plot.title = element_text(hjust = 0.5))
  #geom_hline(yintercept = 0.80, linetype = 'dashed', color = 'red') #Linha horizontal passando por onde o poder = 80%
```
```{r}
library(tidyverse)
library(pwr)

calcula_efeito = function (power) {
  resultado = pwr.chisq.test(w = NULL, N = 199, df = 7, sig.level = 0.05, power = power)
  return (data.frame(
    Power = power,
    Effect_size = resultado$w
  ))
}
  
efeitos = map_dfr(seq(0.5,0.95,0.05), calcula_efeito)

ggplot(efeitos) +
  aes(x = Effect_size, y = Power) +
  geom_line() +
  geom_point() +
  labs(title = "Curva de poder estatístico") +
  annotate("text", x = 0.24, y = 0.7, label = "sample = 199\ndf = 7\nsig.level = 0.05", size = 4) + #Annotate adiciona algum (qqr) texto no gráfico
  theme(plot.title = element_text(hjust = 0.5))
  #geom_hline(yintercept = 0.80, linetype = 'dashed', color = 'red') #Linha horizontal passando por onde o poder = 80%
```